臺灣板橋地方法院民事裁定　　　　　 100年度消債抗字第62號
抗　告　人
即 債務 人　劉金鳳
代　理　人　黃俊六律師
上列抗告人因聲請免責事件，對於中華民國100年6月22日本院10
0年度消債聲字第55號裁定提起抗告，本院裁定如下：
    主  文
抗告駁回。
抗告程序費用由抗告人負擔。
    理  由
一、抗告意旨略以：抗告人原在服飾店工作，每月有固定薪資所
    得，有能力支付信用卡之借款，但是萬泰商銀逼債很緊，抗
    告人遲繳貸款一、二天，就電話狂叩，讓整個服飾店員工都
    知道有人逼債，影響店家生意及商譽，遭致服飾店老闆將抗
    告人開除，致抗告人失業無收入而毀諾，實非抗告人故意不
    還錢，又加上萬泰商銀利息滾利息，才會累積高額債務。抗
    告人於民國87年3月17日與黃元忠離婚後，因無一技之長謀
    職不易，到處打零工換取微薄薪資維生，有時常因欠缺生活
    費，只好刷卡應急，刷卡內容都是日常生活所必需，決無奢
    侈、浪費之情形。抗告人並無消費者債務清理條例第134條
    所列應為不免責之裁定之情形，爰請求廢棄原裁定等語。
二、按「債務人有下列各款情形之一者，法院應為不免責之裁定
    。但債務人證明經普通債權人全體同意者，不在此限：四、
    因浪費、賭博或其他投機行為，致財產顯然減少或負擔過重
    之債務，而生開始清算之原因。」、「債務人有前條各款事
    由，情節輕微，法院審酌普通債權人全體受償情形及其他一
    切情狀，認為適當者，得為免責之裁定。」，消費者債務清
    理條例第134條第4款、第135條定有明文。
三、經查：
  (一)按債務人依消費者債務清理條例向法院聲請更生或清算，應
    認係債務清理之最後手段，蓋經法院裁定開始更生或清算程
    序後，債務人之生活、身分資格、工作權利等或均將受有限
    制。又該條例所定之債務清理程序採雙軌制設計，分為重建
    型之更生程序及清算型之清算程序，其立法目的在使有不能
    清償或有不能清償之虞的消費者，得依其自身負債與清償能
    力之不同情況，選擇不同程序清理其債務，以調整其與債權
    人及其他利害關係人之權利義務關係，保障債權人之公平受
    償，謀求消費者經濟生活之更生及社會經濟之健全發展。上
    開規定之立法目的，在兼顧債權人、債務人雙方之利益，使
    陷於經濟上困境之消費者得以清理債務，利用此兩種不同程
    序妥適調整債務人與債權人及其他利害關係人間之權利義務
    關係，保障債權人獲得公平受償，並謀求消費者經濟生活之
    更生機會。申言之，上開制度並非在使債務人恣意消費所造
    成之債務，轉嫁予債權人負擔；故法律所設債務人免責之制
    度，應在鼓勵勤勞誠實之債務人，而非縱容投機不誠實之債
    務人奢侈浪費，倘債務人於聲請更生或清算前之相當期間內
    ，利用信用金融之機會，恣意為非屬通常生活所需之鉅額消
    費或作奢侈性、浪費性之消費，而不在意日後履行返還之能
    力，反而算計消債條例中之免責制度，濫用更生或清算程序
    以規避其應負擔之償還責任，自與前開立法本旨有違。
  (二)本件依據各債權人向原審陳報抗告人使用信用卡消費明細及
    現金卡交易明細所示：
  1.抗告人持台新國際商業銀行股份有限公司信用卡96年12月19
    日於神碁消費新臺幣（下同）31,450元、同年月24日於珍愛
    珠寶銀樓消費1萬元及同年月26日於佳欣珠寶銀樓二店消費1
    1,700元（見原審卷第21頁）。
  2.抗告人持萬泰商業銀行股份有限公司現金卡於92年2月提領2
    萬元、92年7月提領3萬元、92年9月提領13萬元、93年3月提
    領16,000元、93年10月提領37,000元、93年11月提領43,000
    元、94年5月提領8,000元、94年6月提領2萬元、94年8月提
    領52,000元、94年10月提領26,000元、94年12月提領32,000
    元、95年1月提領31,000元、95年2月提領3萬元、95年3月提
    領55,000元、95年4月提領59,000元、95年5月提領8萬元、9
    5年6月提領55,000元、95年7月提領36,000元、95年8月提領
    3萬元、95年9月提領35,000元、95年10月提領35,000元、95
    年11月提領6萬元、95年12月提領112,000元、96年1月提領4
    萬元、96年2月提領1萬元、96年3月提領8萬元、96年4月提
    領6萬元、96年5月提領3萬元、96年6月提領45,000元、96年
    9月提領3萬元（見原審卷第32至34頁）。
  3.抗告人持安泰商業銀行股份有限公司信用卡於94年9 月29日
    申請代償台新商銀債務20萬元（見原審卷第29頁）。
  4.抗告人持玉山商業銀行股份有限公司信用卡於96年11月1 日
    預借現金2萬元（見原審卷第37頁）。
  5.抗告人持國泰世華銀行股份有限公司信用卡於89年11月10日
    申請世華銀行餘額代償66,506元；於91年6月10日於三商美
    邦人壽保險股份有限公司消費27,057元、93年12月9日於鴻
    馨貿易消費23,400元、96年5月7日至96年9月7日間於燦坤3C
    消費5筆計35,000元（見原審卷第45頁）。
  6.抗告人持中國信託商業銀行股份有限公司信用卡於96年8 月
    13日申請分期貸款58,948元；於94年5月7日至台茂南崁家庭
    娛樂購物中心消費5,693元、94年5月31日至遠百企業消費2,
    500元、94年6月2日至東森購物百貨消費1,500元、94年6月
    28日至卻爾西髮型名店消費2,400元、94年12月25日至山喜
    房消費2,400元、94年12月28日至太子大飯店消費2,250元、
    95年1月8日至山喜房消費3,880元、95年1月9日至EASY SHOP
    消費3,500元、95年1月19日至現實服飾店消費1,000元、95
    年2月5日至TOP GIRL消費1,582元、95年5月4日、95年5月5
    日至先進汽車電機行消費10,000元、4,500元、95年8月10日
    至尚智運動世界消費1,360元、95年8月10日至摩曼頓消費1,
    900元、95年9月11日至山喜房消費4,325元、95年11月10日
    至太平洋崇光百貨消費1,680元、96年1月17日至菲林髮型美
    容消費2,988元、96年2月17日至芝佳服飾行消費3,228元、9
    6年4月7日、96年4月26日至既濟汽車商行消費4,500元、2,8
    50元、96年5月3日至山喜房消費2,253元、96年5月4日至鴻
    馨貿易股份有限公司消費7,700元（見原審卷第46至90頁）
    。
  7.抗告人持渣打國際商業銀行股份有限公司信用卡於94年10月
    31日申請現金貸款B計畫18萬元；96年12月19日至紅陽-payn
    ow-jmmy@消費10,362元、96年12月24日至珍愛珠寶銀行消費
    35,000元（見原審卷第91至124頁）。
  (三)參酌抗告人上開信用卡消費及現金卡交易明細可知，抗告人
    自89年11月起至96年12月止之持卡期間仍頻繁地向銀行預借
    現金、申辦信用貸款，金額均在數萬元至20萬元之間，與抗
    告人日常生活所需支出（依抗告人提出之財產及收入狀況報
    告書所示，抗告人97年度收入計為132,020元，98年度收入
    為零，其每月支出個人必要生活費用繕食費4,500元、房屋
    租金4,000元、健保費及國民年金1,333元、交通費1,000元
    ，共計10,833元，見本院99年度消債更字第207號卷第11頁
    ）顯不相當。且抗告人業已明知其收入狀況及還款能力，更
    應量力為出，而非不知樽節持續擴張信用，恣意提領使債台
    高築，隨意惡化個人收支狀況。又抗告人於台新國際商業銀
    行股份有限公司、國泰世華銀行股份有限公司、中國信託商
    業銀行股份有限公司等高額消費支出，核其性質顯非一般通
    常生活之必要費用，實為巨額奢侈浪費之消費行為，而有奢
    靡消費之情事，以及高度道德風險之虞，則由抗告人上開消
    費行為，足證其不在意日後履行返還償債之能力，自與前開
    立法本旨有違。抗告人雖陳稱：萬泰商銀逼債緊致抗告人失
    業而毀諾，且萬泰商銀利息滾利息，才會累積高額債務，抗
    告人於87年3月17日離婚後，因無一技之長謀職不易，到處
    打零工換取微薄薪資維生，有時常因欠缺生活費，只好刷卡
    應急，刷卡的內容都是日常生活所必需，絕無奢侈浪費之情
    形等語。惟查，依抗告人上開高額消費支出，確有奢靡消費
    之情事，且抗告人本身如無還款能力，即應重新檢視消費行
    為樽節支出，縮衣節食刻苦生活、優先誠實履行清償債務之
    責，實不應於上開持卡期間大量舉債，使銀行利息滾利息，
    累積高額債務，是抗告人所稱，尚無足採。
  (四)綜上所述，堪認抗告人有消費者債務清理條例第134條第4款
    「因浪費、賭博或其他投機行為，致財產顯然減少或負擔過
    重之債務，而生開始清算之原因」之情事存在。從而，原審
    以抗告人有上開情事，且其情節非屬輕微，抗告人復無法提
    出業經普通債權人全體同意之證明，而裁定抗告人應不予免
    責，並無違誤。抗告意旨指摘原裁定不當，求予廢棄另為裁
    定，為無理由，應予駁回。
據上論結，本件抗告為無理由。依消費者債務清理條例第11條第
2項、第15條，民事訴訟法第495條之1第1項、第449條第1項、第
95條、第78條，裁定如主文。
中    華    民    國   100    年    8     月    25    日
                  民事第三庭  審判長法  官  陳財旺
                                    法  官  劉以全
                                    法  官  楊千儀
正本係照原本作成。
本裁定不得再抗告。
中    華    民    國   100    年    8     月    25    日
                                    書記官  劉鴻傑